【裁判字號】    99,簡,88
【裁判日期】    990527
【裁判案由】    醫療法
【裁判全文】
高雄高等行政法院簡易判決
                                       99年度簡字第88號
原      告  甲○○
被      告  高雄縣政府
代  表  人  乙○○  縣長
上列當事人間醫療法事件，原告不服行政院衛生署中華民國99年
1月5日衛署訴字第0980030447號訴願決定，提起行政訴訟，本院
判決如下：
    主  文
原告之訴駁回。
訴訟費用由原告負擔。
    事實及理由
一、事實概要︰
    緣原告於名片上印有「蔡絽悅老師‧‧‧最新微整馬上好，
    免開刀雙眼皮、隆鼻、種毛‧‧‧」等詞句，涉及暗示或影
    射醫療業務，經被告所屬衛生局查證屬實，被告乃以原告違
    反醫療法第84條規定，爰依同法第104條規定，於民國98年8
    月24日以府衛醫字第0980191866號行政裁處書，處原告新臺
    幣（下同）5萬元罰鍰。原告不服，提起訴願，經遭決定駁
    回，遂提起本件行政訴訟。
二、本件原告主張︰（一）按「認定犯罪事實，須依證據，而所
    謂證據，係指合法之積極證據，就犯罪事實能為具體之證明
    而言，不能以推測理想之詞，以為科刑判決之基礎」「認定
    不利被告之事實，須依積極證據，茍積極證據不足為不利於
    被告事實之認定時，即應為有利於被告之認定，更不必有何
    有利之證據。」最高法院67年台上字第742號及30年上字第8
    16號判例可資參照。又犯罪事實應依證據認定之，無證據不
    得認定犯罪事實，刑事訴訟法第154條第2項規定有明文。（
    二）被告僅以一張名片，看圖說故事，畫龍再點睛，訪談原
    告說明，實則畫圓圈，設圍籬，再羅織罪名，處以罰鍰。惟
    原告自始未曾從事如被告所稱之醫療行為及廣告，亦無被害
    人，何來違反醫療法第84條規定？（三）再按醫療法第9條
    規定：「本法所稱醫療廣告，係指利用傳播媒體或其他方法
    ，宣傳醫療業務，以達招徠患者醫療為目的之行為。」原告
    自始未曾招徠任何一人為醫療行為，但被告卻以違反醫療法
    第9條、第84條、第87條第1項及第104條科處罰鍰，實屬不
    當之行為，原處分顯失公平等語。並聲明求為判決撤銷訴願
    決定及原處分。
三、被告則以︰（一）原告於98年2月5日至被告所屬衛生局接受
    訪談稱「名片廣告內容是根據電腦網路資訊取得，並不知已
    違反醫療廣告，經告知已將名片銷毀及若再犯願付相關責任
    由本局依違反相關法規裁處」，惟被告所屬衛生局自98年4
    月29日陸續接獲民眾來信檢舉原告並附上名片，顯然與原告
    於訪問紀要中所述「已將名片銷毀」之言詞相違背。（二）
    原告名片內容除印免開刀雙眼皮、種毛、隆鼻‧‧‧，尚印
    有豐胸、瘦身等文詞涉及暗示或影射醫療業務，顯已違反醫
    療法第84條非醫療機構，不得為醫療廣告之規定，本件被告
    依同法第104條規定處原告5萬元罰鍰，係屬最低處罰，已屬
    從輕等語，資為抗辯。並聲明求為判決駁回原告之訴。
四、本件如事實概要欄所載之事實，業經兩造分別陳述在卷，並
    有系爭原告之名片、原告訪問紀要、高雄縣政府衛生局檢查
    醫事業務現場處理紀錄表、被告98年8月24日府衛醫字第098
    0191866號行政裁處書等附於原處分卷可稽，自堪認定。原
    告雖以前揭情詞資為爭執，惟查：
（一）按「本法所稱醫療廣告，係指利用傳播媒體或其他方法，
      宣傳醫療業務，以達招徠患者醫療為目的之行為。」「非
      醫療機構，不得為醫療廣告。」「廣告內容暗示或影射醫
      療業務者，視為醫療廣告。」「違反第84條規定為醫療廣
      告者，處新臺幣5萬元以上25萬元以下罰鍰。」分別為醫
      療法第9條、第84條、第87條第1項及第104條所明定。
（二）經查，原告非醫療機構，依法不得為醫療廣告，卻於名片
      上印有免開刀雙眼皮、種毛、隆鼻等詞句，並有豐胸、瘦
      身等文詞涉及暗示或影射醫療業務之文字，則原告散發該
      名片，即係宣傳醫療業務，以達招徠患者醫療之目的，顯
      已違反醫療法第84條非醫療機構，不得為醫療廣告之規定
      。次查，被告所屬衛生局於98年2月5日及3月2日約談原告
      ，渠亦坦承以蔡絽悅老師之名稱印製系爭名片，此有該訪
      問紀要附於原處分卷可稽，且原告於98年2月5日至被告所
      屬衛生局接受訪談陳稱：「名片廣告內容是根據電腦網路
      資訊取得，並不知已違反醫療廣告，經貴局告知已將名片
      銷毀及若再犯願付相關責任由貴局依違反相關法規裁處」
      等語，惟被告所屬衛生局自98年4月29日起仍陸續接獲民
      眾來信檢舉原告並附上名片，亦有檢舉函附卷足憑，顯然
      與原告於訪問紀要中所述「已將名片銷毀」之言詞相違背
      ，原告違規事實足可認定，被告依法處罰，並無不合，原
      告訴稱：被告僅憑名片看圖說故事即加以裁罰，證據尚有
      不足云云，自無可採。又醫療法第9條規定，該法所稱醫
      療廣告，係指利用傳播媒體或其他方法，宣傳醫療業務，
      以達招徠患者醫療為目的之行為。至行為人有無意圖營利
      或醫療行為在所不問（最高行政法院77年度判字第1421號
      判決參照），查原告在系爭名片中留有電話及地址，依一
      般社會經驗法則，一般不特定人即可藉此管道取得相關資
      訊，進而達成其招徠患者之目的，是縱如原告所稱其印製
      名片未曾招徠任何一人為醫療行為，並無被害人，惟其行
      為仍屬違法。
五、綜上所述，原告上開主張均無可取，被告以原告違反醫療法
    第84條規定，乃依同法第104條規定，處原告罰鍰5萬元，並
    無違誤，訴願決定予以維持，亦無不合，原告起訴意旨求為
    撤銷，為無理由，應予駁回。並不經言詞辯論為之。
六、據上論結，本件原告之訴為無理由，依行政訴訟法第233條
    第1項、第236條、第98條第1項前段，判決如主文。
中    華    民    國    99    年    5     月    27    日
                  高雄高等行政法院第一庭
                                  法  官  呂 佳 徵
以上正本係照原本作成。
如不服本判決，應於送達後20日內，向本院提出上訴狀並表明上
訴理由，如於本判決宣示後送達前提起上訴者，應於判決送達後
20日內補提上訴理由書（須按他造當事人人數附繕本）。
中    華    民    國    99    年    5     月    27    日

                                  書記官  李 建 霆
附註：
行政訴訟法第235條（第1項、第2項）：
對於適用簡易程序之裁判提起上訴或抗告，須經最高行政法院之
許可。
前項許可，以訴訟事件所涉及之法律見解具有原則性者為限。

司法院資訊處製作；財團法人民間司法改革基金會備份。
